【裁判字號】    90,上易,217
【裁判日期】    901106
【裁判案由】    返還價金等
【裁判全文】
臺灣高等法院民事判決  九十年度上易字第二一七號
      上  訴  人  大耀汽車股份有限公司
      法定代理人  蔡耀中
      訴訟代理人  陳錦隆
      被上  訴人  甲○○
右當事人間返還價金等事件，上訴人對於中華民國八十九年十二月七日臺灣士林地方
法院八十八年度訴字第一○七三號第一審判決提起上訴，本院判決如左：
    主      文
原判決關於命上訴人給付及該部分訴訟費用之裁判廢棄。
右開廢棄部分，被上訴人在第一審之訴駁回。
第一、二審訴訟費用由被上訴人負擔。
    事      實
甲、上訴人方面：
一、聲明：如主文所示。
二、陳述：除與原判決記載相同者外，補稱：
（一）被上訴人為達解約目的，拒絕回廠修護，亦不按使用手冊內容保養，致車輛性
      能減損，其不依法行使權利，自不得請求解約返還價金。
（二）伊若受不利判決，上訴人亦應依民法第二百五十九條規定回復原狀，惟車輛之
      折價金額應由上訴人負擔，伊主張以此項折價金額，與上訴人請求返還之價金
      為抵銷。
三、證據：除援用第一審所提證據外，補提配車表、車輛使用手冊一份為證，並聲請
    訊問證人李哲賢、鄭仕雄。
乙、被上訴人方面：
二、陳述：除與原判決記載相同者外，補稱：原審所主張欠缺四角防護飾片之瑕疵，
    現已不主張。
三、證據：援用第一審所提證據。
    理    由
一、被上訴人主張：伊於民國八十八年一月間向上訴人訂購嘉年華1.599型豪華型Ｃ
    Ｕ自用小汽車乙輛（以下稱系爭車輛），總價款新臺幣（下同）四十四萬四千元
    ，已全部付訖，上訴人交車後不久，即發現該車有原判決附件一中第貳項瑕疵明
    細所示之瑕疵（以下稱系爭瑕疵明細，其中第二項欠缺四角防護飾片之瑕疵，被
    上訴人於本院審理中已表明不主張），雖經伊多次催告上訴人修復補正，均未獲
    置理，伊乃依民法第三百五十九條規定，於八十八年三月十九日以存證信函表示
    解除買賣契約等情，依民法第二百五十九條規定，求為命上訴人如數返還上開已
    給付之價金及自給付時起即八十八年一月十五日起之法定遲延利息之判決（被上
    訴人對原審共同被告福特六和汽車股份有限公司《以下稱福特六和公司》之請求
    ，業經原審判決敗訴確定）。
二、上訴人則以：系爭車輛並無被上訴人所主張之瑕疵，縱有此瑕疵，被上訴人拒絕
    回廠修復，逕行解除契約，亦顯失公平，又被上訴人使用系爭車輛迄今，車輛已
    有折價，如伊應返還上訴人價金，則依民法第三百四十三條規定主張與被上訴人
    應給付伊之車輛折舊金額抵銷等語，資為抗辯。
三、查被上訴人於八十八年一月間向上訴人購買系爭車輛，總價款四十四萬四千元已
    付訖，上訴人並將車輛交付被上訴人之事實，為兩造所不爭，復有統一發票、訂
    購單、新領牌照登記書、完稅證等件附卷為證，可信為真實。
四、被上訴人主張系爭車輛有系爭瑕疵明細所示之瑕疵，已為上訴人所否認，茲一一
    分述如左：
（一）雙色高級真皮座椅部分：查兩造於訂約時，上訴人之業務員李哲賢曾傳真卷附
      福特六和公司九八—四○六號銷售通告予被上訴人說明車輛配備，其上記載系
      爭車輛配置有「雙色高級真皮座椅」，而上訴人交付之車輛座椅僅座椅中間部
      分為真皮，其餘為合成皮一節，為兩造所不爭，並有該銷售通告附卷為證。被
      上訴人雖主張，依該通告記載，兩造約定之汽車座椅應為全部真皮而非部分真
      皮云云。惟查：該通告記載系爭車輛同款車型之新增配備表，係以簡短之文字
      敘述新增之配備，對該配備之材質、內容、功能並未再進一步說明，是關於契
      約約定標的仍須參考兩造訂約時之真意定之，而非僅以該文字之文義解釋。據
      證人李哲賢到庭證稱：「．．楊先生來的時候我有在場，當時他有表明要買嘉
      年華ＦＥＳＴＩＶＡ的一點五車型的車，他來的時候我們現場有一部嘉年華的
      車，不記得是一點三或一點五的車子，不過一點三與一點五的車子外觀是相同
      的，而且我當時有提供車子的目錄給他看。楊先生是當天看了之後就訂一點五
      的車型了。」「．．真皮座椅部分，楊先生問我們座椅是否為真皮，我告訴他
      是真皮的沒錯，但是我並沒有特別告訴他是否全部為真皮或者是指有部分為真
      皮。當時楊先生有到展示間坐到實車裡。」、「．．楊先生來談的時候現場確
      實有嘉年華的實車。」「．．現場是當年份的嘉年華車子。」等語，足認被上
      訴人訂約時現場已展示有當年份實車供其參考，被上訴人並進入乘坐，再與上
      訴人訂約，應認兩造關於此部分之合意，係以現場展示之實車為據。參以該車
      總價為四十四萬四千元，衡之汽車市場交易常情，就相同價值、等級之車輛，
      實難期待配置全部真皮座椅，是證人李哲賢於銷售時，告知被上訴人配置真皮
      座椅而未特別告知為部分真皮，尚難謂其故意隱瞞。今上訴人交付之車輛座椅
      既與該車相同，即無瑕疵可言。被上訴人雖稱：看到之實車為九八年份車輛，
      而非九九年份車輛云云，顯與證人證言相悖，被上訴人又未能舉證證明證人證
      言不實，其主張即不可採。
（二）欠缺音響密碼卡部分：被上訴人主張該密碼卡具防盜功能，李哲賢亦對伊強調
      該車配有音響密碼卡等語。然查，證人李哲賢已否認曾告知被上訴人該車配有
      音響密碼卡一事，且證稱：「．．關於音響密碼卡、防盜的部分，根據我們公
      司的規格，如果車子有ＣＤ的話，就沒有音響密碼卡，對造所訂的車沒有音響
      密碼卡，他的音響是更高一級的。」，另證人即福特六和公司技術工程師鄭仕
      雄則證稱：「至於音響密碼卡的部分，因為之前客戶有反應在沒有電之後操作
      上要解碼使用上很麻煩，所以在八十八年元月之後就已經取消掉該項裝備了。
      」等語，被上訴人既不能證明此部分配備為兩造契約約定內容，自不能據此認
      系爭車輛有瑕疵。
（三）備胎規格部分：被上訴人主張依使用手冊記載，一定要使用型式、尺寸相符之
      輪胎和輪圈否則可能導致意外，系爭車輛配置備胎尺寸為Ｒ，與實車Ｒ不
      同云云。查依被上訴人提出之消費者文教基金會委託國立臺北科技大學車輛工
      程系於八十八年六月對系爭車輛所做鑑定報告（以下稱鑑定報告），其中關於
      備胎問題之鑑定結果，經與新車基本配備對照比較皆相同，新車配備四輪Ｒ
      及備胎Ｒ。足見系爭車輛配備備胎Ｒ乃同型車款之相同設計，兩造契約對
      此並無特別約定，參以備胎僅供車輛行駛時因正常輪胎毀損得以替換應急之用
      ，並非供常態使用，尚難指為瑕疵。而使用手冊固有警告車主應使用所規定尺
      寸及型式輪胎（參見本院卷第一二一頁），係指常態使用之四輪輪胎而言，並
      不能以此即認緊急備用之備胎尺寸與常態使用之四輪尺寸不符即為瑕疵。
（四）電動車窗不得同時開關部分：查使用手冊第二—六頁提請使用人注意：「為避
      免保險絲燒壞及電動車窗系統損壞不可同時開關兩個以上的車窗，以策安全。
      」（參見本院卷第七六頁）。按車輛為科技產物，其功能配備隨同科技進步而
      提升，亦隨科技水準而有其設計上之極限，在無法克服設計上困難而不得不對
      使用人為使用限制，於無損其基本功能之情形下，不得指為瑕疵。被上訴人對
      系爭車輛之電動車窗得以開關使用，並不爭執，僅稱因前開使用限制，致無法
      同時開關二個以上車窗，且曾因違反該限制而燒毀電動窗之保險絲云云。查證
      人即福特六合公司技術工程師劉宗喜到庭證稱：「車子裡的電流超過一定極限
      就會燒壞，所以手冊上的注意事項才會提醒車主不要同時使用電動窗開關，如
      果有需要時要一個、一個按，不要同時按鈕。」是此乃因系爭車輛電動車窗系
      統設計上之限制，並無損該電動車窗之基本功能，被上訴人據以指為瑕疵，並
      不可採。
（五）車內共鳴部分：依鑑定報告記載：「經試車後車速六○～七○公里時，自右後
      座感覺有共鳴聲，而非風聲。．．此項原因可能由排氣等系統所引起的車內共
      鳴聲。」又原審向鑑定單位函查該共鳴聲是否為異音，經國立臺北科技大學車
      輛工程系函覆係屬異音，有該系八十九年三月十日函覆卷可稽，是此部分應可
      認為瑕疵。
（六）空調系統部分：被上訴人主張，系爭車輛不除霧、不開暖氣時，無法單獨送風
      ，送風時出現不正常熱風現象，致使用手冊所列通風、加溫、分層送風擋風玻
      璃除霧功能喪失等語。查鑑定報告關於此部分八十八年五月二十七日會勘結果
      為：「經檢測後，車內出風口溫度三二℃、車內溫度二三℃，相差九℃，檢測
      時間約五十分鐘。」，八十八年六月四日再次會勘為：「車內出風口溫度四二
      ℃、車內溫度二九．七℃，相差十二℃，檢測時間約三十分鐘。」鑑定總結：
      「溫差經兩次測試，一次為九℃、另一次為十二℃是否有偏高情形，需由福特
      六和公司提出原設計標準作比較。」此項溫差測試是在晴天以及通風良好之室
      外場所進行測試，有鑑定單位前揭函文可憑。福特六和公司於原審陳稱出風口
      之溫度完全受外界氣溫影響，汽車製造廠無法提供標準數據。經查，被上訴人
      於原審八十八年十二月六日辯論庭陳稱：「目前車輛使用時冷氣不良，下雨時
      開冷氣要穿夾克保暖。」足見系爭車輛之冷氣空調並無不能使用，然送風時出
      現熱風，依上開鑑定報告一次車內出風口溫度三二℃、車內溫度二三℃，相差
      九℃，達五十分鐘；另一次出風口溫度四二℃、車內溫度二九．七℃，相差十
      二℃，時間達三十分鐘，雖上訴人辯稱：剛出風口的管路散熱較慢，出來的風
      可能要持續一段時間才會冷卻下來云云。然依一般汽車之使用狀態，初開送風
      時之出風口溫度短時間固然可能比車內溫度為高，惟應隨送風或冷氣之開啟而
      逐漸降溫。系爭車輛於鑑定時，乃交車不到半年之新車，依鑑定報告之溫差時
      間長達三十分鐘及五十分鐘，已在合理之範圍外，即屬具有減少通常效用之瑕
      疵存在。
（七）車室異音、行駛無力、耗油異常、自動換檔異常部分：依鑑定報告所示，此部
      分係引擎爆震所引起。而引擎爆震係指引擎之異常燃燒（係不正常燃燒）但在
      輕微之引擎爆震下，一般通常是可被接受的，爆震之輕重又與駕駛者之習慣有
      關；如駕駛人在不應急踩油門之情形下加速，也都會造成嚴重的爆震，此並有
      鑑定單位前揭函文可憑。
（八）Ｐ檔排檔不順、異音部分：鑑定報告及上開函文記載，此係因自動變速箱內、
      外部排檔機構問題，應不是設計問題，而是組裝或調整不當所造成。
（九）年份瑕疵部分：系爭車輛引擎號碼為Ｗ0000000Ｕ、車身號碼為Ｗ二Ｃ
      ○○一四六Ｕ，為兩造所不爭，證人鄭仕雄證稱：「我們是在八十七年十二月
      開始因為要符合環保署第三期環保法規所以引擎設計有所變更，所以引擎的編
      號也有所變更，從引擎號碼『Ｗ0000000Ｕ』開始增加號碼，楊先生的
      號碼是『Ｚ000000000Ｕ』，由此可以看出來是在八十七年十二月以
      後生產的．．。車身號碼因為要配合引擎號碼，所以也有變動，是由『Ｗ二Ｃ
      ○○○○一Ｕ』開始增加號碼，楊先生的號碼是『Ｗ二Ｃ0000000Ｕ』
      。」「這部車引擎是九八年十二月生產，九九年一月份組裝的，所以這部車是
      以其組裝的日期為準，應該是算九九年一月份的車。」參以系爭車輛出廠與貨
      物稅完稅照證、新領牌照登記書均記載系爭車輛出廠日期為八十八（即一九九
      九年）年一月四日，被上訴人主張上訴人交付者為九八年車輛云云，實不可採
      。
（十）綜上，系爭車輛可認具有前所述（五）（六）（七）（八）之瑕疵。
五、按買賣因物有瑕疵，而出賣人應負擔保之責者，買受人固得解除其契約或請求減
    少其價金。但依情形，解除契約顯失公平者，買受人僅得請求減少價金，此觀之
    民法第三百五十九條之規定自明。所謂顯失公平，係指瑕疵對於買受人所生之損
    害與解除對於出賣人所生之損害，有失平衡而言。查系爭車輛固有前所述之瑕疵
    ，惟依鑑定單位前揭函文所示：「在長久之使用下各瑕疵可成為機件的故障，但
    以目前而言並非重大瑕疵，應可修復且其難易程度應不成問題。」而迄八十九年
    二月二十四日原審言詞辯論期日，被上訴人陳稱，每天均有開車移到學校再搭公
    車上班等語，足證前開瑕疵對系爭車輛之基本功能尚未生重大損害，而衡之交易
    常情，車輛一經出廠掛牌領照使用，即大幅折舊，價值亦隨之減損，是被上訴人
    以前開修復難易程度不成問題之非重大瑕疵主張解除買賣契約，徵諸上開說明，
    實屬顯失公平，應認被上訴人僅得行使減少價金之權利。惟此為另一法律關係，
    被上訴人既未主張，非本件所能審酌，被上訴人解除契約既顯失公平，則其主張
    於八十八年三月十九日以存證信函向上訴人表示解除買賣契約，進而訴請回復原
    狀，返還價金並計付利息，即屬無據。
六、綜上所述，被上訴人本於民法第二百五十九條規定，請求上訴人給付四十四萬四
    千元，及自民國八十八年一月十五日起至清償日止，按週年利率百分之五計算之
    利息，為無理由，不應准許。原審判決命上訴人如數給付，自有未洽。上訴意旨
    指摘原判決不當，求予廢棄改判，為有理由。爰由本院予以廢棄，改判如主文第
    二項所示。
七、據上論結，本件上訴為有理由。依民事訴訟法第四百五十條、第七十八條，判決
    如主文。
中      華      民      國    九十      年     十一     月      六      日
                                民事第五庭
                                    審判長法  官  黃  熙  嫣
                                          法  官  鄭  傑  夫
                                          法  官  詹  文  馨
右正本係照原本作成。
不得上訴。
中      華      民      國    九十      年     十一     月      九      日
                                          書記官  紀  昭  秀


司法院資訊處製作；財團法人民間司法改革基金會備份。
